【裁判字號】    93,訴,962
【裁判日期】    920507
【裁判案由】    侵權行為損害賠償
【裁判全文】
臺灣臺北地方法院民事判決                          九十三年度訴字第九六二號
    原      告  丙○○
    被      告  甲○○
右當事人間因原告提起附帶民事訴訟，請求侵權行為損害賠償事件，經本院刑事庭裁
定（九十二年度交附民字第二八六號）移送，本院於民國九十三年四月二十三日言詞
辯論終結，判決如左：
    主  文
被告應給付原告新臺幣拾肆萬伍仟肆佰陸拾陸元。
原告其餘之訴駁回。
訴訟費用由被告負擔百分之十五，餘由原告負擔。
原告假執行之聲請駁回。
    事實及理由
壹、原告起訴聲明求為判決：（一）被告應給付原告新臺幣（下同）二百二十三萬一
    千四百六十四元。（二）願供擔保請准宣告假執行。並主張：被告於民國九十一
    年八月三日晚間九時三十分許，駕駛車牌號碼ＡＮ－九七四一號自用小客貨車，
    行經臺北市○○路與萬美街口，於應注意能注意而不注意的情況下，由後方撞擊
    騎乘車牌號碼ＢＢＩ－七一八號重型機車之原告，致原告左側脛骨近端骨折，原
    告自得請求被告負損害賠償等情。爰依民法第一百八十四條第一項前段、第一百
    九十三條第一項、第一百九十五條第一項規定，求為命被告賠償醫藥費及其他直
    接支出五萬六千一百四十二元（如附表一所示）、間接支出或損失十四萬四千九
    百三十五元（如附表二所示）、後續醫療支出預估五萬元、博士班休學一年學雜
    費損失五萬一千七百零三元、薪資損失十八萬三千七百八十元、學位時程耽誤損
    失五十萬元、精神損失一百萬元，共計二百二十三萬一千四百六十四元。
貳、被告未於言詞辯論期日到場，亦未提出書狀作何聲明或陳述。
、程序方面：
一、被告經合法送達，未於言詞辯論期日到場，核無民事訴訟法第三百八十六條所列
    各款情形，應依原告之聲請，由其一造辯論而為判決。
二、查原告原起訴請求被告應給付二百三十五萬四千一百二十元，及自九十一年八月
    四日起至清償日止按年息百分之五計算之利息（見本院九十二年度交附民字第二
    八六號刑事卷《下稱本院刑事卷》第二頁），嗣於九十三年四月二十三日當庭減
    縮請求被告應給付二百二十三萬一千四百六十四元（見本院九十三年度訴字第九
    六二號民事卷《下稱本院民事卷》第九四至九五頁之言詞辯論筆錄），核係減縮
    應受判決事項之聲明，依民事訴訟法第四百四十六條第一項、第二百五十五條第
    一項第三款規定，自應予准許。
肆、得心證之理由：
一、查（一）被告為博洋清潔服務企業社（下稱博洋清潔社）員工，於九十一年八月
    三日晚間九時三十分許，駕駛車牌號碼ＡＮ－九七四一號自用小客貨車載運同事
    及清潔用品、工具，沿臺北市○○路○段由南向北方向行駛，行至距該路段與萬
    美街一段交岔路口約十二公尺處，原應注意兩車併行之間隔、隨時採取必要之安
    全措施，而當時天氣晴、夜間有照明、視距良好、市區○○道路乾燥、無缺陷及
    障礙，依其智識、能力又無不能注意之情事，詎被告竟疏未注意與併行之車輛保
    持安全間隔，適有原告騎乘車牌號碼ＢＢＩ－七一八號重型機車同向在被告所駕
    車輛右前方行駛，被告所駕車輛右側後視鏡遂撞及原告所乘機車左側後視鏡，原
    告因而失去平衡、人車倒地，受有左側脛骨近端骨折之傷勢。被告涉犯刑法第二
    百八十四條第二項前段之業務過失傷害罪，經本院交通法庭於九十三年一月七日
    以九十二年度交附民字第二八六號判處拘役五十日，並得易科罰金，確定在案。
    （二）原告因本件交通事故，業已領取強制責任險保險金二萬二千六百五十六元
    ，復由被告之僱用人即乙○○即博洋清潔企業社先予賠償十萬元。此經本院調閱
    九十二年度交附民字第二八六號刑事卷核閱屬實，且為原告所不爭執，而被告對
    於上開事實，已於相當時期受合法之通知，而於言詞辯論期日不到場，亦未提出
    準備書狀爭執，依民事訴訟法第二百八十條第三項前段規定，視同自認，自堪信
    原告主張之事實為真實。
二、按因過失不法侵害他人之權利者，負損害賠償責任，民法第一百八十四條第一項
    前段定有明文。查被告疏未注意與併行之車輛保持安全間隔，其所駕車輛撞及原
    告所乘機車，原告因此受有左側脛骨近端骨折之傷勢。揆諸前揭規定，原告自得
    請求被告損害賠償。
三、原告所得請求損害賠償之範圍：
（一）增加生活上之支出
    １、按不法侵害他人之身體或健康者，對於被害人因此增加生活上之需要時，應
        負損害賠償責任，民法第一百九十三條第一項定有明文。
    ２、醫療費用
        原告主張因被告之過失傷害行為而支出如附表一所示之醫療費用及其他直接
        支出五萬六千一百四十二元、後續醫療支出五萬元等語，並提出康寧醫院醫
          院醫療費用收據、臺北榮民總醫院門診醫療費用明細收據、萬芳醫院醫療
        費用收據、逸仙藥師藥局收據為證（見本院刑事卷第九至三十頁）。經查：
    （１）原告主張因本件交通事故受傷而支出如附表一編號第１至５、１０至１３
          、２０至２６、２８至７３、７５至８１號所示之醫療費用四萬三千零一
          十九元，業據其提出康寧醫院醫院醫療費用收據、臺北榮民總醫院門診醫
          療費用明細收據、萬芳醫院醫療費用收據為證（見本院刑事卷第九至三十
          頁），並有康寧醫院九十三年三月二十三日函暨附件、臺北榮民總醫院同
          年三月二十九日函暨附件、三軍總醫院同年三月二十九日函暨附件、萬芳
          醫院同年四月七日函暨附件附卷可稽（見本院民事卷第五六頁至第六六頁
          、第七二頁、第七四頁至第八九頁），而被告未於言詞辯論期日到場，亦
          未提出準備書狀爭執，視同自認。故原告請求被告賠償此部分醫療費用，
          即屬有據。
    （２）另原告主張尚支出如附表一編號第７４號所示之費用云云，固據其提出逸
          仙藥師藥局收據為證（見本院刑事卷第二十七頁），然核閱該紙收據僅載
          明所購買之物為「藥品」，不足以判斷此項費用之支出與本件交通事故有
          何因果關係，原告請求被告賠償此部分費用，委無可取。
    （３）後續醫療支出
          原告主張其受傷部位日後會長骨刺需要再次開刀，預估後續醫療支出五萬
          元云云，並聲請本院向萬芳醫院函詢，然查原告於九十二年十一月十五日
          至萬芳醫院就診時，其膝關節活動度為零至一百二十五度，肌肉為正常之
          百分之八十，仍有肌肉萎縮現象，造成原告在跑步及蹲下動作有困難，由
          於受傷期間已超過一年，改善之可能性不高，此有萬芳醫院九十三年四月
          七日函附卷可稽（見本院民事卷第八九頁），並無原告所述日後將因骨刺
          手術而有後續支出醫療費用之情形，故原告不得為此部分請求。
    ３、又原告主張其支出如附表一編號第６號所示之機車修理費三千七百五十元及
        第６至９、１４至１９、２７號所示之費用云云，惟並未提出任何證據以實
        其說，自不得請求被告賠償之。
    ４、看護費用
        原告主張因被告之過失傷害行為而支出如附表二編號第１、５號所示之看護
        費用共計四萬四千元部分，查原告因本件交通事故受有左側脛骨近端骨折之
        傷勢，已於前述，則於住院期間即有委請看
        於言詞辯論期日到場，亦未提出準備書狀爭執，視同自認，故原告得請求被
        告賠償此項看護費用。
    ５、計程車資
        原告主張其因受傷而於上班、上學、外出辦事增加支出如附表二編號第３號
        所示之計程車資二萬九千四百元部分，查原告因遭被告過失駕駛車輛而左側
        脛骨近端骨折，已於前述，則其傷後外出即有搭乘計程車之必要，且被告對
        此並未於言詞辯論期日到場，亦未提出準備書狀爭執，視同自認，是原告據
        此請求被告賠償此部分費用，即為可取。
（二）喪失工作能力
      原告主張因被告之過失傷害行為而喪失工作能力（如附表二編號第３、４、６
      號所示，共七萬一千五百三十五元）云云，固據其提出扣繳憑單為證（見本院
      刑事卷第三十五頁至第三十七頁）。然查：原告跑步及蹲下動作雖有困難，然
      原告服務於中華電信公司，兼任教職，跑步及蹲下動作並非其工作所必須之動
      作，故原告所受之傷害並未影響其所從事工作之工作能力，其此部分主張自無
      可取。
（三）薪資損失
      原告主張其無法領取在中華技術學院任職之三年薪資十八萬三千七百八十元云
      云，固據其提出扣繳憑單為證（見本院刑事卷第三十五頁），惟原告係於八十
      九年九月一日起至九十一年七月十五日止於中華技術學院電機系擔任講師，此
      有中華技術學院九十三年三月十日函附卷可稽（見本院民事卷第二十三頁），
      而本件交通事故發生於九十一年八月三日，原告並未舉證證明其因本件交通事
      故之發生致無法繼續在中華技術學院任職，自不得請求被告賠償三年之薪資損
      失。
（四）博士班休學一年學雜費損失
      原告主張其因受傷致博士班休學一年，受有學雜費損失五萬一千七百零三元等
      語，業據其提出學雜費繳納收據、休學生申請書為證（見本院刑事卷第三三至
      三四頁），且被告對此並未於言詞辯論期日到場，亦未提出準備書狀爭執，視
      同自認，故原告為此部分請求，即屬正當。
（五）學位時程耽誤損失五十萬元
      原告主張其取得博士學位之時程遭被告耽誤一年，故求償五十萬元云云，然原
      告並未證明其無法如期完成學業將導致何種具體損害，況博士學業能否完成端
      視原告之學術研究能力，難認本件交通事故之發生與原告攻讀學位所需期間之
      長短有何直接因果關係，是原告請求被告賠償學位時程耽誤損失，洵無可取。
（六）精神賠償
    １、按不法侵害他人之身體，被害人雖非財產上之損害，亦得請求賠償相當之金
        額，民法第一百九十五條第一項前段定有明文。
    ２、查原告騎乘機車，卻因被告之過失而左側脛骨近端骨折，爰審酌原告所受傷
        害之程度，其所承受之精神上之痛苦甚鉅，且原告現正攻讀博士學位，並任
        職於中華電信公司（見本院民事卷第九五頁之言詞辯論筆錄），而被告僅為
        高職畢業（見臺灣臺北地方法院檢察署九十二年度偵字第一三三八號偵查卷
        第三頁之偵訊筆錄）等所有情狀，原告所得請求之非財產上損害賠償以三十
        萬元為適當。
（七）綜上所述，原告得請求被告賠償四十六萬八千一百二十二元（43019+44000+29
      400+51703+300000）。而原告業已領取強制責任險保險金二萬二千六百五十六
      元及被告僱用人所為之賠償十萬元，則原告僅得再向被告請求三十四萬五千四
      百六十六元（000000-00000-000000）。
四、從而，原告請求被告給付三十四萬五千四百六十六元，為有理由，應予准許。逾
    此範圍，為無理由，應予駁回。
五、至原告其餘之攻擊方法，及未經援用之證據，經本院斟酌後，認為均不足以影響
    本判決之結果，自無逐一詳予論駁之必要，併此敘明。
伍、假執行之聲請：
    本件所命給付之金額未逾一百五十萬元，依民事訴訟法第四百三十六條之二之規
    定，並不得上訴於第三審，故於本院判決後即告確定，無再予宣告假執行之必要
    ，附此敘明。
陸、結論：
    本件原告之訴為一部有理由，一部無理由，依民事訴訟法第四百四十六條第一項
    、第三百八十五條第一項前段、第七十九條，判決如主文。
中      華      民      國    九十二    年      五      月      七      日
                                民事第一庭審判長法    官  謝碧莉
                                                法    官  呂淑玲
                                                法    官  蔡惠如
右為正本係照原本作成
不得上訴
中      華      民      國    九十二    年      五      月      七      日
                                              法院書記官  楊秋鈴


司法院資訊處製作；財團法人民間司法改革基金會備份。
